臺灣板橋地方法院交通事件裁定　　　 100年度交聲字第2260號
原處分機關　交通部公路總局臺北區監理所板橋監理站
異　議　人
即受處分人　楊政賢
上列異議人即受處分人因違反道路交通管理處罰條例案件，對於
交通部公路總局臺北區監理所板橋監理站於中華民國100 年3 月
9 日以板監裁字第裁41-C00000000號所為之裁決處分，聲明異議
，經臺灣屏東地方法院受理後（案號為100 年度交聲字第140 號
），認無管轄權並移轉管轄至本院，本院裁定如下：
    主  文
原處分關於裁處罰鍰新臺幣肆萬伍仟元部分撤銷。
其餘異議駁回。
    理  由
一、原處分意旨略以：異議人即受處分人楊政賢於民國99年9 月
    2 日晚間21時15分許，騎乘車牌號碼NH3-631 號普通重型機
    車，行經（改制前）臺北縣板橋市○○路170 號前，因有「
    酒醉駕車經酒測值為1.17MG/L」之違規行為，經（改制前）
    臺北縣政府警察局板橋分局後埔派出所執勤員警當場掣單舉
    發，並經原處分機關查證後，認違規屬實，乃依道路交通管
    理處罰條例第35條第1 項第1 款之規定，裁處罰鍰新臺幣（
    下同）4 萬5 千元，自100 年3 月9 日（裁決日）起1 年內
    不得考領駕駛執照，且施以道路交通安全講習等語。
二、異議人異議意旨略以：本人因酒後駕車違規獲緩起訴1 年並
    已向國庫支付4 萬元，基於一事不二罰原則，監理站不應再
    裁決繳納罰鍰4 萬5 千元，請撤銷監理站裁決處分，以維護
    受處分人權益等語。
三、按汽車駕駛人飲用酒類或其他類似物後其吐氣所含酒精濃度
    超過每公升0.25毫克或血液中酒精濃度超過百分之0.05以上
    者，不得駕車，道路交通安全規則第114 條第2 款定有明文
    。又汽車駕駛人，駕駛汽車經測試檢定，酒精濃度超過規定
    標準者，處1 萬5 千元以上6 萬元以下罰鍰，並當場移置保
    管該汽車及吊扣其駕駛執照1 年；因而肇事致人受傷者，並
    吊扣其駕駛執照2 年；致人重傷或死亡者，吊銷其駕駛執照
    ，並不得再考領；汽車駕駛人違反道路交通管理處罰條例規
    定，應受吊扣駕駛執照處分，於汽車駕駛人係無駕駛執照駕
    車者，在所規定最吊扣期間內，不得考領駕駛執照，道路交
    通管理處罰條例第35條第1 項第1 款、第67條第6 項亦有明
    文；再汽車駕駛人，有同法第35條第1 項規定之情形者，應
    接受道路交通安全講習，道路交通管理處罰條例第24條第1
    項第2 款亦規定甚明。惟按「一行為同時觸犯刑事法律及違
    反行政法上義務規定者，依刑事法律處罰之。但其行為應處
    以其他種類行政罰或得沒入之物而未經法院宣告沒收者，亦
    得裁處之。前項行為如經不起訴處分或為無罪、免訴、不受
    理、不付審理之裁判確定者，得依違反行政法上義務規定裁
    處之。」，行政罰法第26條定有明文；又「緩起訴期間內，
    有下列情形之一者，檢察官得依職權或依告訴人之聲請撤銷
    原處分，繼續偵查或起訴：一、於期間內故意更犯有期徒刑
    以上刑之罪，經檢察官提起公訴者。二、緩起訴前，因故意
    犯他罪，而在緩起訴期間內受有期徒刑以上刑之宣告者。三
    、違背第253 條之2 第1 項各款之應遵守或履行事項者」，
    刑事訴訟法第253 條之3 第1 項亦規定甚明，即經檢察官為
    「緩起訴」處分者，於「緩起訴」之猶豫期間內，最終是否
    會被檢察官提起公訴，尚懸而未定，亦即「緩起訴」處分於
    猶豫期間內尚未具有實質之確定力，檢察官於緩起訴期間內
    ，可對被告為繼續觀察，如被告顯無反省警惕之情或根本欠
    缺反省警惕之能力，檢察官仍得依職權或依告訴人之聲請，
    將被告「緩起訴」處分撤銷；從而，緩起訴期間內，該緩起
    訴處分既仍有被撤銷之可能，此時原處分機關若即逕為行政
    裁決，將使受處分人有同時遭受行政處罰及刑事訴追之危險
    ，而顯與行政罰法第26條所定一事不二罰之立法意旨相違背
    ，準此，自行政罰法第26條規定立法意旨為有利於行為人之
    解釋，應認應受行政裁罰之行為，關於罰鍰部分，同一事實
    雖經緩起訴處分確定，然為避免緩起訴處分嗣於緩起訴期間
    內經撤銷，而發生重覆處罰之情形，行政機關於緩起訴期間
    屆滿前，尚不得逕為與刑罰相類之罰鍰處分；據此：
  (一)查異議人即受處分人楊政賢於99年9 月2 日晚間21時15分許
    ，騎乘車牌號碼NH3-631 號普通重型機車，行經（改制前）
    臺北縣板橋市○○路170 號前，因有「酒醉駕車經酒測值為
    1.17MG/L」之違規行為，經（改制前）臺北縣政府警察局板
    橋分局後埔派出所執勤員警當場掣單舉發，嗣經原處分機關
    依道路交通管理處罰條例第35條第1 項第1 款、第24條第1
    項第2 款（原處分書漏載）之規定，裁處罰鍰4 萬5 千元，
    自100 年3 月9 日（裁決日）起1 年內不得考領駕駛，且施
    以道路交通安全講習等情，有（改制前）臺北縣政府警察局
    北縣警交大字第C00000000 號舉發違反道路交通管理事件通
    知單、酒精測定紀錄表異議人之汽車駕照基本資料查詢報表
    、交通部公路總局臺北區監理所板橋監理站100 年3 月9 日
    板監裁字第裁41 -C00000000 號違反道路交通管理事件裁決
    書各1 紙附卷可稽，且為異議人所不爭執，此部分事實堪先
    認定。
  (二)又異議人因上開時地之酒後騎車行為，經警方移送臺灣板橋
    地方法院檢察署檢察官偵查後，業經該署檢察官於99年9 月
    15日以99年度速偵字第5876號案件為緩起訴處分，復由臺灣
    高等法院檢察署檢察長駁回職權再議聲請而於99年10月5 日
    確定，其上開刑事案件之緩起訴期間自99年10月5 日起至10
    0 年10月4日止，並令異議人於收受緩起訴命令通知書後2個
    月內，向國庫支付4 萬元等情，有前述緩起訴處分書、臺灣
    高等法院檢察署處分書、國庫機關專戶存款收款書等件在卷
    可憑；是本件異議人之前開案件雖經緩起訴處分，然緩起訴
    期間既尚未屆滿，該緩起訴處分即尚無實質確定力，依上開
    說明，原處分機關尚不得於緩起訴處分實質確定（即緩起訴
    期間屆滿）前，即逕依道路交通管理處罰條例第35條第1 項
    第1 款規定裁處罰鍰處分。從而，本件原處分機關就異議人
    上開時地之酒後駕車案件，於檢察官為緩起訴處分確定後，
    緩起訴期間屆滿前，即逕以異議人酒精濃度超過規定標準達
    1.17MG/L，對之裁處罰鍰4 萬5 千元部分，容有未洽，應由
    本院予以撤銷。
  (三)關於原處分機關上開自100 年3 月9 日（裁決日）起1 年內
    不得考領駕駛執照及施以道安講習之行政裁罰部分，核屬與
    刑罰所定「自由刑」、「罰金刑」性質不同之「其他種類行
    政罰」，依行政罰法第26條第1 項但書規定，無一事二罰之
    問題，不待緩起訴處分之實質確定，自得逕予裁罰，是本件
    原處分機關此部分裁罰，於法洵無不合，異議人此部份之異
    議為無理由，應予駁回。
  (四)至於原處分機關援引交通部95年7 月17日交路字第09500069
    86號函釋示：緩起訴者乃附帶條件的不起訴處分，亦即是不
    起訴的一種等語，認本件違反行政法上義務規定之行為仍得
    處以行政罰，並提供法務部行政罰法諮詢小組第1 次會議紀
    錄、98年10月19日法律決字第0980700687號函以供本院參酌
    ，而認應維持原處分云云。惟按法官依據法律獨立審判，憲
    法第80條載有明文。各機關依其職掌就有關法規為釋示之行
    政命令，法官於審判案件時，固可予以引用，但仍得依據法
    律，表示適當之不同見解，並不受其拘束，司法院大法官會
    議解釋釋字第216 號解釋意旨可資參照。是原處分機關所提
    前開交通部、法務部函釋，既與本院前揭見解不同，本院並
    不受其拘束，附此敘明。
四、依道路交通管理處罰條例第87條第2 項、道路交通案件處理
    辦法第19條、第20條，裁定如主文。
中    華    民    國   100    年    7     月    7     日
                       交通法庭  法  官   李俊彥
上列正本證明與原本無異。
如不服本裁定，應於裁定送達後五日內敘明抗告理由，向本院提
出抗告狀。
                                 書記官   林文達
中    華    民    國   100    年    7     月    7     日